臺灣臺北地方法院刑事判決　　　　　　　100年度訴字第621號
公　訴　人　臺灣臺北地方法院檢察署檢察官
被　　　告　顏玉珠
　　　　　　謝蓬文
上列被告等因偽證案件，經檢察官提起公訴（100 年度偵字第79
51號），被告等於本院準備程序中就被訴事實為有罪之陳述，經
告知簡式審判程序之旨，並聽取公訴人及被告等之意見後，本院
合議庭認為適宜由受命法官獨任進行簡式審判程序而裁定改由受
命法官獨任進行簡式審判程序審理，判決如下：
    主  文
顏玉珠犯偽證罪，處有期徒刑貳月。
謝蓬文犯偽證罪，累犯，處有期徒刑月。
    事  實
一、謝蓬文前因竊盜案件，經本院以92年度簡字第2002號判決判
    處有期徒刑7 月、緩刑4 年確定，嗣遭撤銷緩刑而於民國94
    年10月11日入監服刑；又因竊盜案件，經臺灣板橋地方法院
    以94年度易字第966 號判決判處有期徒刑10月確定，與前揭
    有期徒刑7 月接續執行，嗣於95年11月29日縮刑期滿執行完
    畢。詎其猶不知悔改，與其女友顏玉珠均明知顏玉珠向臺北
    富邦商業銀行桂林分行（下稱臺北富邦商銀）開設之000000
    000000號帳戶及中華郵政股份有限公司臺北北門郵局（下稱
    北門郵局）開設之0000000000000 號帳戶之提款卡及密碼，
    均係出售予高金雲（所涉幫助詐欺罪嫌，由檢察官另行偵辦
    中）而非賴東來，竟各別基於偽證之犯意，先於98年12 月8
    日臺灣臺北地方法院檢察署（下稱臺北地檢署）檢察官偵辦
    謝東來所涉詐欺案件（98年度他字第10204 號），而以證人
    身分傳訊顏玉珠時，顏玉珠就上揭提款卡及密碼係交予何人
    此一於案情有重要關係之事項，虛偽證稱：「（提示個人戶
    籍及相片影像資料查詢結果，上次庭期所稱的賴東來是否相
    片中之人？）是，我確實是把提款卡交給他。」、「（你賣
    帳戶的事與高金雲有無關係？）沒有。」、「（你是在何處
    把帳戶交給賴東來？）是我男朋友謝蓬文交給他，地點我不
    知道。」等語，並於供後具結；又於99年2 月11日臺北地檢
    署檢察官偵辦上開詐欺案件（99年度偵字第552 號），而以
    證人身分傳訊謝蓬文時，謝蓬文就上揭提款卡及密碼係交予
    何人此一於案情有重要關係之事項，於供前具結後，虛偽證
    稱：「（是何時交付帳戶的？）我不記得了，是被告（賴東
    來）到龍山寺找我拿的。」、「（提示賴東來的相片影像資
    料，相片上的人是否就是你說的賴東來？）是。」、「（顏
    玉珠的帳戶確實是交給被告？）沒錯。」等語。嗣該案檢察
    官以賴東來涉犯幫助詐欺罪將其提起公訴，經本院改行簡易
    程序，以99年度簡字第1219號判處賴東來有期徒刑3 月，賴
    東來上訴，經本院以99年度簡上字第146 號案件審理，謝蓬
    文及顏玉珠於99年7 月21日該案審判程序中，以證人身分供
    前具結後，坦承上揭提款卡及密碼係售予高金雲，非賴東來
    ，始悉上情。
二、案經臺北地檢署檢察官自動檢舉簽分偵查起訴。
    理  由
一、上開犯罪事實，業據被告顏玉珠、謝蓬文（下稱被告2 人）
    於本院99年度簡上字第146 號案件審理時、本案審理時坦承
    不諱（見本院99年度簡上字第146 號卷第95至99頁，本院10
    0 年度訴字第621 號卷第30頁背面、第31頁背面），並有被
    告顏玉珠於臺北地檢署98年度他字第10204 號案件98年12月
    8 日訊問筆錄及證人結文、被告謝蓬文於臺北地檢署99年度
    偵字第552 號案件99年2 月11日訊問筆錄及證人結文等在卷
    可佐（見98年度他字第10204 號卷第10至12頁，99年度偵字
    第552 號卷第8 至11頁），足認被告2 人之任意性自白與事
    實相符，堪以採信。本件事證明確，被告2 人犯行堪以認定
    ，應依法論科。
二、按刑法上之偽證罪，為形式犯，不以結果之發生為要件，證
    人於供前或供後具結而就案情有重要關係事項，故為虛偽陳
    述，其犯罪即成立，而該罪所謂於案情有重要關係之事項，
    則指該事項之有無，足以影響於裁判之結果者而言，至於其
    虛偽陳述，法院已否採為裁判或檢察官據為處分之基礎，或
    有無採為基礎之可能，皆於偽證罪之成立無影響（最高法院
    71年臺上字第8127號、84年臺上字第3949號判例意旨參照）
    。查被告2 人於前開賴東來所涉詐欺案件偵查中之證詞既非
    屬實，若承辦檢察官或承審法官因此採信，則賴東來即可能
    因該證言而遭判決有罪，是其等上開證詞自屬與案情有重要
    關係之事項。故核被告2 人所為，均係犯刑法第168 條之偽
    證罪。按偽證罪為己手犯，僅得由1 人實施，無共同正犯可
    言（司法院（81）廳刑一字第13529 號法律問題研究意見參
    照），是公訴意旨認被告2 人就上開偽證犯行構成共同正犯
    ，尚有誤會。另被告謝蓬文前有如事實欄所載之論罪科刑及
    執行完畢之紀錄，有臺灣高等法院被告前案紀錄表附卷可參
    ，其受徒刑之執行完畢，5 年以內故意再犯本案有期徒刑以
    上之罪，係累犯，應依刑法第47條第1 項規定加重其刑。被
    告2 人於其虛偽陳述之前開賴東來所涉詐欺案件裁判確定前
    ，自白其偽證之犯行，應依刑法第172 條規定，減輕其刑，
    被告謝蓬文部分並依法先加後減之。爰審酌被告2 人於作證
    時，就案情重要事項為虛偽之證言，對國家司法偵查之正確
    性產生重大危害，影響司法調查程序之進行，嚴重妨害司法
    正義之實現，惟其等犯後均能坦承犯行，非無悔意，兼衡其
    等品行、犯罪動機、目的、手段、生活狀況、智識程度等一
    切情狀，各量處如主文所示之刑。
據上論斷，應依刑事訴訟法第273 條之1 第1 項、第299 條第1
項前段，刑法第168 條、第47條第1 項、第172 條，判決如主文
。
本案經檢察官曹哲寧到庭執行職務。
中    華    民    國   100    年    6     月    27    日
                  刑事第十九庭  法  官  高若珊
上正本證明與原本無異。
如不服本判決應於收受送達後10日內向本院提出上訴書狀，並應
敘述具體理由；其未敘述上訴理由者，應於上訴期間屆滿後20日
內向本院補提理由書（均須按他造當事人之人數附繕本）「切勿
逕送上級法院」。告訴人或被害人如對於本判決不服者，應具備
理由請求檢察官上訴，其上訴期間之計算係以檢察官收受判決正
本之日期為準。
                                書記官  游曉婷
中    華    民    國   100    年    6     月    27    日
附錄本案論罪科刑法條全文
中華民國刑法第168條
（偽證罪）
於執行審判職務之公署審判時或於檢察官偵查時，證人、鑑定人
、通譯於案情有重要關係之事項，供前或供後具結，而為虛偽陳
述者，處7年以下有期徒刑。